【裁判字號】    98,訴,964
【裁判日期】    981001
【裁判案由】    都市計畫
【裁判全文】
臺北高等行政法院判決
                                       98年度訴字第964號
                              .
原告兼選定
當事人      甲○○
            乙○○
            丙○○
被      告  桃園縣政府
代  表  人  丁○○（代理縣長）
訴訟代理人  己○○
            戊○○
上列當事人間因都市計畫事件，原告不服內政部中華民國98年4
月2日台內訴字第0980028161號（案號：第0000000000）訴願決
定，提起行政訴訟，本院判決如下：
    主  文
原告之訴駁回。
訴訟費用由原告負擔。
    事  實
一、事實概要：
    緣被告機關於民國（下同）93年3月15日以府城鄉字第09300
    51329 號公告實施「擬定南崁新市鎮都市計畫（多功能藝文
    園區）細部計畫案」，並以93年10月22日府地區字第093027
    6636號公告區段徵收方式，取得面積約為5.16公頃藝文展演
    用地。嗣被告機關為增加藝文展演用地開發彈性、促進民間
    參與開發，需修訂上開細部計畫「土地使用分區管制要點」
    部分條文內容，乃依據都市計畫第27條第1項第4款、及促進
    民間參與公共建設法第14條規定，辦理「變更南崁新市鎮都
    市計畫（多功能藝文園區）細部計畫（修訂土地使用分區管
    制要點部分條文）案」，經被告機關以97年4 月14日府城規
    字第09701101111號公告公開展覽自97年4月15日起公告公開
    30日，並於97年4 月30日舉辦說明會。嗣被告機關將全案提
    經桃園縣都市計畫委員會97年6 月11日第15屆第15次會議審
    議決議通過，被告機關乃據以97年7月10日府城規字第09702
    190341號函公告實施「變更南崁新市鎮都市計畫（多功能藝
    文園區）細部計畫（修訂土地使用分區管制要點部分條文）
    案」。原告不服，提起訴願遭決定不受理，遂提起本件行政
    訴訟。
二、兩造聲明：
    (一)原告聲明求為判決：1.訴願決定、原處分均撤銷。
                        2.訴訟費用由被告負擔。
    (二)被告聲明求為判決：1.駁回原告之訴。
                        2.訴訟費用由原告負擔。
三、兩造之爭點：原告就系爭97年7月10日府城規字第097021903
    41號公告實施「變更南崁新市鎮都市計畫（多功能藝文園區
    ）細部計畫（修訂土地使用分區管制要點部分條文）案」，
    提起本件行政訴訟，是否合法及有無理由？
    (一)原告主張之理由：
      1.桃園南崁多功能藝文園區特定區原為64年10月3 日公告
        實施之「南崁地區都市計劃」區內之市鎮中心，面積計
        為16.10 公頃。該市鎮中心土地使用分區包括中心商業
        區二處、文事中心一處。文事中心街廓配置興建1.保健
        大樓；2.行政大樓；3.保安大樓；4.文化中心；5.大會
        堂；6.市鎮活動中心；7.辦公大樓；8.金融大樓；9.住
        宅等9種用途（證1）。依桃園縣政府77府建都字第36-1
        4號函復立法委員黃主文略以：「依上項9種用途應不屬
        公共設施用地…無法辦理徵收」（證2 ）。嗣後行政院
        檢討後，於76年5 月22日函核示內政部略以：「同意內
        政部之審查意見。將南崁地區之『新市鎮』名稱撤銷，
        改循一般市鎮發布實施細部計畫，並配合局部辦理市地
        重劃，促進其發展」（證3 ）。桃園縣政府依據行政院
        撤銷南崁地區之新市鎮名稱之核示，擬定細部計畫（證
        4，1-1 頁），併同變更主要計畫（證5）調整文事中心
        區位，並將文事中心變更為商業區；另一中心商業區變
        更為「機關用地」，報奉內政部都市計畫委員會於91年
        7月9日第537 次會議決議將「機關用地」修正為「藝文
        展演用地」。被告於93年9 月23日擬具區段徵收計畫書
        第9頁（證6），將該「藝文展演用地5.16公頃」虛報為
        道路等九項以外之公共設施用地，報請內政部誤依土地
        徵收條例第44條第1項第3款規定，無償撥供被告使用。
        內政部於另案訴願程序辯稱，核准桃園縣政府無償取得
        之「藝文展演用地5.16公頃」符合社會教育法所稱社會
        教育機構，屬都市計畫法第42條第1項第2款規定之「社
        教機構」用地。但卻無依土地徵收條例第48條準用同條
        例第10條第1項、社會教育法第7 條及土地法第211條規
        定，要求被告於區段徵收前，應擬具興辦國家級之藝文
        展演中心事業計畫報教育部許可，獲得教育部預算支持
        ，致使被告於徵收將近四年後，仍無法實施都市計畫法
        第7條第3款之公共設施實質建設事業（包括藝文展演中
        心之社會教育機構事業或建設觀光旅館、餐廳、商場等
        之觀光建設事業），不得不將無償取得之公共設施用地
        ，轉換作為「促進民間參與公共建設法」第13條所規定
        之「公共建設所需用地」（依同法第16條應以一般買賣
        價格價購），並依同法第3 條第1項第6款及第42條規定
        辦理招商。但因原定細部計畫土地使用分區管制要點規
        定，不利民間企業參與投資公共建設，乃依「促參法」
        第14條、第27條規定於97年4月14日府城規字第0970110
        1111號公告「變更南崁新市鎮都市計畫（多功能藝文園
        區）細部計畫（修訂土地使用分區管制要點部分條文）
        案」計畫書（證7）。原告依該公告（公告事項第二點
        ）規定期間內分別提出之意見表列出三點陳情理由（證
        八），並提出下列三點請求：（一）請求應報內政部撤
        銷徵收，改依「促參法」協議價購或徵收。（二）由貴
        府與被徵收地主重新協議依「促參法」規定補償價差。
        （三）細部計畫所劃設綠地1.64公頃及道路用地0.62公
        頃補辦都市計畫變更，報內政部都市計畫委員會審議。
        上述所提意見先經被告97年5月21日府地徵字第0970157
        355 號函復略以「…藝文展演用地於96年11月完成抵價
        地點交辦理完竣，目前該筆土地權屬為公有，倘依促進
        民間參與公共建設法提供興辦有關之公共設施合於該法
        第15條之規定…並無重新協議、補償差額之規定。」（
        證9）繼則於97年6月25日府城規字第0970198434號函檢
        送會議記錄，通知該變更細部計畫案經桃園縣都市計畫
        委員會97年6 月11日第15屆第15次會議決議：照案通過
        。所建議事項不予採納（證10）。又再經被告97年7 月
        15 日函復略以：變更細部案於97年7月10日府城規字第
        09702190341 號公告實施（證11）。原告對該公告不服
        ，依法提起訴願。案經內政部98年4月2日台內訴字第09
        80028161號訴願決定書作成「訴願不受理」之決定（證
        12），原告對該訴願決定不服，爰提起本訴。
      2.原決定：「訴願不受理」之理由，係以系爭都市計畫變
        更內容僅直接影響藝文展演用地範圍內之土地權利人，
        而上開藝文展演用地業經被告機關93年10月22日以府地
        區字第0930276636號公告區段徵收，並移轉土地所有權
        為桃園縣，管理人為「桃園縣政府」在案，故而被告機
        關辦理系爭都市計畫變更時，計畫範圍內之「藝文展演
        用地」已為公有土地，且管理人為「桃園縣政府」在案
        。……從而訴願人均非系爭都市計畫「藝文展演用地」
        內之土地所有權人，渠等權利或利益並未因系爭都市計
        畫變更案受有任何損害或增加負擔，訴願人遽行對系爭
        都市計畫變更提起訴願，揆諸前揭法條（訴願法第18條
        及第77條第8款）及原行政法院判例要旨規定（44年判
        字第22號判例），其訴願為不合法，應不予受理。
      3.惟查被告於系爭都市計畫變更曲解「促參法」第15條，
        自認藝文展演用地是「促參法」規定之「公共建設所需
        用地」。但被告於93年9月23日擬具區段徵收計畫書第9
        頁故意虛報「藝文展演用地」是土地徵收條例第44條第
        1項第3款規定之「公共設施用地」，報由內政部93年10
        月21日內授中辦地字第0930726312號函核准區段徵收並
        無償取得。而該「公共設施用地」係由原告等共同負擔
        。是以被告各級經辦人員已觸犯刑法第213 條、貪污治
        罪條例第5 條第1項第2款利用職務上之機會詐取財物罪
        。被告既已不法無償詐取公共設施用地5.16公頃而侵害
        原告等之財產權益，被告因無預算可供實施公共設施實
        質建設事業（包括藝文展演中心之社會教育機構事業或
        觀光旅館、餐廳、商場等觀光建設事業），原應依土地
        徵收條例第49條規定，將該無償取得之公共設施用地返
        還原告。但被告卻又曲解「促參法」第15條，而以97年
        5月21日府地徵字第0970157355號函復原告略以：「…
        …藝文展演用地於96年11月完成抵價地點交辦理完竣，
        目前該筆土地權屬為公有，倘依促進民間參與公共建設
        法提供興辦有關之公共設施合於該法第15條之規定……
        」，而以原處分公告變更細部計畫，並將依同法第3 條
        第1項第6款及第42條規定辦理招商參與公共建設。被告
        經辦人員曲解促參法第15條，係觸犯刑法第213條公務
        員登載不實罪，再次侵害原告財產權益。而原決定認原
        告等均非系爭都市計畫「藝文展演用地」內之土地所有
        權人，原告等之權利或利益並未因系爭都市計畫變更案
        受有任何損害或增加負擔，而認訴願為不合法而為不受
        理之決定顯然無據。
      4.按刑事訴訟法第241 條規定：公務員因執行職務知有犯
        罪嫌疑者，應為告發。訴願法第100 條規定：公務人員
        因違法或不當處分，涉有刑事或行政責任者，由最終決
        定之機關於決定後，責由該管機關依法辦理。土地徵收
        條例第49條第1 項規定：已徵收之土地，需用土地人應
        切實按核准計畫及所訂期限使用。在未依徵收計畫完成
        使用前，需用土地人應每年檢討其興辦事業計畫，並由
        其上級事業主管機關列管。有下列情形之一者，應辦理
        撤銷徵收：…。
      5.本案系爭「藝文展演用地5.16公頃」，內政部於另案訴
        願程序已自認符合社會教育法規定之社會教育機構，屬
        都市計畫法第42條第1項第2款規定之「社教機構用地」
        。但無依土地徵收條例第48條準用同條例第10 條第1項
        、社會教育法第7條及土地法第211條規定，要求被告於
        區段徵收前，擬具興辦事業計畫報教育部之許可，獲得
        教育部預算支持，而違法核准被告辦理區段徵收，並無
        償取得該「藝文展演用地5.16公頃」將近四年，無法興
        辦藝文展演中心及建設觀光旅館、餐廳及商場等之觀光
        事業。不得不曲解促參法第15條，於97年5 月21日府地
        徵字第0970157355號函復原告稱，藝文展演用地符合促
        參法第15條規定，並於97年7 月10日府城規字第097021
        90341 號公告原處分。被告各級經辦區段徵收人員再次
        觸犯刑法第213 條公務員登載不實罪。原決定機關內政
        部於受理訴願程序不依刑事訴訟法第241 條及訴願法第
        100 條規定告發被告犯罪，又不依土地徵收條例第49條
        規定監督列管，依被告犯罪情節撤銷徵收，乃竟於訴願
        決定書第5 頁指稱：原告未依土地徵收條例第49 條第1
        項及第50條規定以書面先向被告機關申請撤銷徵收，逕
        向該部提起訴願自非合法而予駁回訴願。不但未盡主管
        監督責任，且涉違法瀆職之刑事責任。
      6.被告93年3月15日公布實施之細部計畫第6-1頁規定：本
        計畫區之開發方式採區段徵收方式辦理，藉以取得藝文
        展演用地及相關公共設施用地（非如答辯以整體開發為
        目的）；公共設施用地之取得與興闢費用由區段徵收範
        圍內之地主共同負擔外，多功能藝文中心設施得以獎勵
        民間參與公共建設方式興闢或編預算爭取上級政府補助
        興闢（證14）。但細部計畫僅為行政程序法第163 條規
        定之行政計畫（實現特定行政目的之設計或規劃），並
        不是法律。被告執行該計畫，如果以政府預算興闢多功
        能藝文展演中心，就應依都市計畫法或土地徵收條例相
        關規定辦理區段徵收，取得「公共設施用地」據以辦理
        ；如果要以民間參與公共建設方式興闢多功能藝文展演
        中心，就應以「促參法」相關規定辦理區段徵收，以買
        賣價格取得「公共建設所需用地」據以辦理。
      7.本案區段徵收之法律依據：被告早於93年4 月10日舉辦
        區段徵收說明會之紀錄第2 頁已公開宣布，「辦理區段
        徵收之法令依據是「土地徵收條例第4條第1項第6 款」
        。同紀錄第1 頁主持人致詞宣布：「本府……規劃多功
        能藝文中心，不僅提供藝文展演（包括靜態展示、動態
        展演）辦公室、商場、觀光旅館……等設施使用」；第
        2頁（二）之1記載：「本府已著手規劃多功能藝文中心
        之BOT 開發及管理……」（證13）。又「藝文展演用地
        」並不是都市計畫法第四章所列舉之公共設施用地項目
        ，且依該使用項目觀之，更不能認定為都市計畫法第四
        章之公共設施用地，而應屬於「促參法」第13條規定之
        「公共建設所需用地」（含公共建設及其附屬設施所需
        之用地），而應依「促參法」第16條規定與私有土地所
        有權人協議價購，不成後依同法第19條規定辦理區段徵
        收。但因依「促參法」第19條規定辦理區段徵收，依同
        法施行細則第25條規定應事先擬定開發計畫報行政院核
        定，而行政院早於76年5月22日台七十六內10704號函指
        示被告應以市地重劃方式開發（證3 ）。被告明知依「
        促參法」辦理區段徵收難獲行政院核准，卻取巧作弊「
        虛構新市區建設」，引用都市計畫法第58條報內政部誤
        為核准辦理區段徵收；並虛報「藝文展演用地」是土地
        徵收條例第44條第1項第3款之「公共設施用地」，報內
        政部誤為核准無償取得「藝文展演用地5.16公頃」，估
        算不法獲利90億元；經過3年7個月，因無預算可供實施
        公共設施實質建設，而必須改依「促參法」規定招商實
        施公共建設。被告不依土地徵收條例第49條第1項第1款
        、第4 款規定辦理撤銷徵收，改依「促參法」第16條規
        定與原告協議價購，竟又於97年5 月21日函復被告稱：
        藝文展演用地5.16公頃係被告依據細部計畫及土地徵收
        條例相關規定公告辦理區段徵收點交完竣，目前該筆土
        地權屬公有，倘依促進民間參與公共建設法提供興辦有
        關之公共設施合於「促參法」第15條規定（證9 ）。按
        「促參法」第15條規定之「公共建設所需用地」，其定
        義在同法第13條及第3條第2項已有界定，如此張冠李戴
        ，承辦人員故意曲解，不但涉嫌公務員登載不實圖利商
        人等刑責，且與憲法第15條規定：人民財產權應予保障
        之意旨有違。
      8.茲將被告承辦本案之公務人員「虛構」、「虛報」、「
        曲解」等犯罪事證陳述如下：
        (1)虛構新市區建設，引用都市計畫法第58條報內政部誤
          為核准辦理區段徵收。
          依都市計畫法第58條實施新市區建設，應先依同法
            第57條擬具新市區建設事業計畫為前提，依業務劃
            分，被告所屬城鄉局並無依同法第57條擬具新市區
            建設事業計畫，足以證明地政局區段徵收課承辦人
            員引用同法第58條辦理區段徵收是虛構，涉嫌刑法
            第213條公務員登載不實罪嫌。
          被告報內政部核准區段徵收計畫是都市計畫法第9
            條第3 款之「特定區計畫」，而同法第58條規定實
            施新市區建設是針對第9條第3款之「鄉街計畫」而
            為規定，被告所屬經辦人員故意引用「市（鎮）計
            畫」相關條文，錯用於「特定區計畫」。
          被告於93年4 月10日召開區段徵收說明會時，地政
            局公開宣布：「本府已著手規劃多功能藝文中心之
            BOT開發管理，以期以最快速度完成區段徵收」（
            參證13第2頁）。既然被告於93年4月10日就已規劃
            好藝文展演中心要以BOT 開發管理（不是以政府預
            算開發管理），那麼93年9 月23日擬具區段徵收計
            畫書第2 頁就應引用「促參法」第16條、第19條辦
            理區段徵收。為何虛構新市區建設而引用都市計畫
            法第58條辦理區段徵收？
        (2)被告虛報「藝文展演用地」是土地徵收條例第44條第
          1項第3款之「公共設施用地」，經內政部誤為核准無
          償取得，估算不法獲利90億元，被告涉嫌貪污治罪條
          例第5 條第1項第2款，利用職務上機會詐取財物罪。
          內政部核准無償取得之行政處分依行政程序法第111
          條第1項第4款規定，應屬無效之行政處分。被告不能
          據以變更都市計畫細部計畫，提供該藝文展演用地依
          促參法第3條、第42條規定辦理招商。
          被告於64年10月3 日公告實施「南崁新市鎮都市計
            劃案」規劃市鎮中心如證一之配置圖，有保健大樓
            等9種用途。經前立法委員黃主文函請被告以77 年
            府建都字第36-14號函復略以：依據該9種用途應不
            屬公共設施用地……無法辦理徵收」（證2 ）。經
            過15年後，被告92年1 月16日公告變更都市計畫主
            要計畫（及細部計畫），將該文事中心變更為「藝
            文展演用地」，提供藝文展演、辦公室、商場、觀
            光旅館……等使用，而以BOT 開發及管理，怎能認
            定為「公共設施用地」呢？「公共設施用地」可以
            興辦商場及觀光旅館嗎？
          被告變更都市計畫細部計畫公告原處分自認藝文展
            演用地是「促參法」第15條規定之「公共建設所需
            用地」，為何於98年6 月19日辯稱藝文展演用地為
            「公共設施用地」？
        (3)被告答辯引用都市計畫法第43條規定，認「藝文展演
          用地」是「公共設施用地」，曲解法意，涉嫌公務員
          登載不實罪嫌。按「公共設施用地」之劃設涉及人民
          財產權之剝奪，因此都市計畫法第四章對於公共設施
          用地之定義，採嚴格列舉名稱及項目。並無授權行政
          機關得任意增加該章自第42條至第47條所列舉以外之
          名稱項目，此依同法第42條第1項第4款規定：「本章
          規定之其他公共設施用地」甚明。同法第43條規定：
          「公共設施用地應就人口、土地使用、交通等現況及
          未來發展趨勢，決定其項目、位置與面積……。」該
          第43條係接續第42條規定「公共設施用地」之劃設條
          件，所指「決定其項目」係指第42條至第47條所列舉
          之項目，非謂已授權行政機關得增加第42條至第47條
          所列舉以外之項目，乃當然之解釋。被告答辯引用該
          第43條，辯稱「藝文展演用地」（不是同法第四章列
          舉項目）是「公共設施用地」，顯然是曲解該第43條
          法意。
      9.被告於系爭變更都市計畫細部計畫曲解「促參法」第15
        條，自認「藝文展演用地」是「促參法」所規定之「公
        共建設所需用地」。但被告於93年9 月23日擬具區段徵
        收計畫書第2頁虛構新市區建設，引用都市計畫法第58
        條辦理區段徵收，並於同計畫書第9 頁列報三點理由，
        虛報「藝文展演用地」是土地徵收條例第44條第1項第3
        款規定之「公共設施用地」，報由內政部93年10月21日
        內授中辦地字第0930726312號函核准區段徵收，並依新
        報三點理由許可無償取得。而該「公共設施用地」係由
        原告等共同負擔，是以被告各級經辦人員已觸犯刑法第
        213條、貪污治罪條例第5條第1項第2款利用職務上之機
        會詐取財物罪。則內政部所為許可被告無償取得該「藝
        文展演用地」之行政處分，依行政程序法第111條第1項
        第4 款規定，應屬無效之行政處分而應予恢復原狀。被
        告不能據以變更都市計畫細部計畫（原處分），提供該
        藝文展演用地依「促參法」第3 條、第42條規定辦理招
        商。
      10.依大法官會議釋字第513 號解釋文後段規定：依土地法
        辦理徵收未依法公告或不遵守法定30日期間者，自不生
        徵收之效力。被告於系爭變更都市計畫細部計畫己自認
        「藝文展演用地」是「促參法」規定之「公共建設所需
        用地」，原應依同法第19條辦理區段徵收，依比例負擔
        開發總成本方可取得。但被告因無此預算，乃虛構新市
        區建設，引用都市計畫法第58條，報奉內政部93年10月
        21日內授中辦地字第0930726312號函核准區段徵收，隨
        即以93年10月22日府地區字第0930276636號公告區段徵
        收，但卻隱匿無將區段徵收之法律依據公告週知。被告
        徵收將近5年，原告仍不知區段徵收之法律依據為何。
      11.按被告曾於93年4 月10日召開區段徵收說明會，會議紀
        錄第2 頁公開宣布「區段徵收之法令依據」是土地徵收
        條例第4條第l項第6款（原證13），嗣於93年9月23日擬
        具區段徵收計畫書報內政部核准，其中第2 頁列報「辦
        理區段徵收之法律依據」是土地徵收條例第4 條規定及
        都市計畫法第58條（原證6）。經內政部核准後於93 年
        10月22日府地區字第0930276636號公告，第1 頁則僅公
        告為土地徵收條例第4條（原證15），漏未公告「第l項
        第6 款及都市計畫法第58條」。依上揭大法官會議釋字
        第513 號解釋：未依法公告區段徵收之法律依據，自不
        生徵收之效力。亦即內政部核准區段徵收及核准無償取
        得「藝文展演用地」均不生效力。被告不能據以變更都
        市計畫細部計畫（原處分），提供該藝文展演用地依促
        參法」第3條、第42條規定辦理招商。
      12.本件起訴內容涉及原決定機關違法瀆職，請依行政訴訟
        法第44條規定命內政部參加訴訟。並判決如訴之聲明。
    (二)被告主張之理由：
      1.本案藝文展演用地為公共設施用地：原告訴稱藝文展演
        用地非屬公共設施用地乙節，都市計畫法第43條規定：
        「公共設施用地，應就人口、土地使用、交通等現狀及
        未來發展趨勢，決定其項目、位置與面積，以增進市民
        活動之便利，及確保良好之都市生活環境。」（附件8
        ）；又內政部都市計畫委員會民國91年7月9日第537 次
        會議審議「擬定南崁地區都市計畫（多功能藝文園區）
        細部計畫暨配合修訂主要計畫案」決議：「……變更為
        機關用地部分係供靜態藝術文化展示、動態展演、會議
        、其他藝文活動等使用，故將機關用地修正為藝文展演
        用地，以符實際。」（附件9 ）；該「藝文展演用地」
        係為提供市民參與藝文活動之公共空間，及提升都市生
        活環境品質所劃設，其屬於公共設施用地並無疑義。
      2.桃園縣南崁新市鎮都市計畫（多功能藝文園區區
        徵收案均依法辦理：
        (1)被告機關為促進都市整體發展，增進土地利用，帶動
          地區發展，爰於92年1月16日及93年3月15日分別辦理
          南崁新市鎮都市計畫（多功能藝文園區）主要計畫變
          更及擬定細部計畫，並按該都市計畫內容及土地徵收
          條例第4 條及其相關規定，報請內政部核准徵收土地
          及一併徵收其土地改良物，內政部於93年10月21日內
          授中辦地字第0930726312號函（附件10）核准辦理區
          段徵收，被告機關並於93年10月22日以府地區字第09
          30276636號公告（附件11）區段徵收，後亦依土地徵
          收條例相關規定及區段徵收計畫書內容，先後完成補
          償費發放、公共工程規劃施工、抵價地分配結果公告
          、並於95年11月29日、30日完成抵價地分配點交後（
          附件12）辦理完竣，有關之區段徵收應辦理事項，均
          按區段徵收計畫書內容辦理完成。
        (2)原區段徵收案係依據該地區細部計畫書規範之開發方
          式，區段徵收於報請內政部核定之前，主要計畫及細
          部計畫業已依法完成核定並公告實施，原區段徵收案
          係辦理該地區之整體開發，非僅以興辦單一事業為唯
          一目的，此由原區段徵收計畫書第5頁，十一、都市
          計劃或興辦事業計畫概略內容可證（附件13），又依
          土地徵收條例第4 條第3項及第4項之規定可知，辦理
          區段徵收之土地，若屬都市計畫，則依都市計畫規劃
          內容辦理即可，無需再依土地徵收條例第10條第1 項
          規定擬具興辦事業計劃報核，此有鈞院94年度訴字第
          2263號判決理由可證（附件14）。故原告有關「無依
          土地徵收條例第48條準用同條例第10條第1 項…要求
          被告於區段徵收前，擬具興辦事業計劃報教育部之許
          可…」等語，顯與事實不符。
      3.被告機關持續規劃推動有關公共設施之興建，並按相關
        法令規定辦理：原區段徵收案如上述係為辦理都市地區
        整體開發，並非以興辦單一事業為開發目的，至區段徵
        收完成後，有關發還原土地所有權人之抵價地及移交管
        理機關之公共設施用地，則由各所有權人及管理機關依
        法辦理相關設施之興建，於法並無違誤，且無涉原區段
        徵收案。另原區段徵收地區92年及93年公布實施之主要
        計畫及細部計畫均明載，多功能藝文中心設施得以獎勵
        民間參與公共建設方式興闢或由桃園縣政府逐年編列預
        算或爭取上級補助開闢（附件15），是有關多功能藝文
        中心之興建，倘以獎勵民間參與方式並依相關規定辦理
        設施之興闢，於法亦無不合。
      4.原區段徵收案無土地徵收條例第49條規定應辦理撤銷徵
        收之情形：
        (1)按土地徵收條例第49條規定略以：「已徵收之土地，
          需用土地人應切實按核准計畫及所定期限使用。在未
          依徵收計畫完成使用前，需用土地人應每年檢討其興
          辦事業計畫，並由其上級事業主管機關列管。有下列
          情形之一者，應辦理撤銷徵收：一、因作業錯誤或工
          程變更設計，…。」，所指之徵收計畫，指核報上級
          機關之徵收計畫而言，被告機關辦理之原區段徵收案
          ，如前開所述已於95年11月29日、30日完成抵價地分
          配點交後辦理完竣，被告機關確已依區段徵收計畫完
          成使用，故未有前開應辦理撤銷徵收之情形。
        (2)另查原告甲○○、乙○○等曾於96年10月1日、97 年
          2月12日、97年3月13日認原區段徵收案符合土地徵收
          條例第49條第1項第1款、第4款、第5款之情形，依同
          條例第50條第1 項之規定向被告機關請求撤銷徵收（
          附件16），經被告機關依同條例第50條第2 項之規定
          辦理並函復（附件17）在案，其後，前開原告等又於
          97年4月23日，依土地徵收條例第50條第1項規定，以
          符合土地徵收條例第49條第1項第1款、第4款、第5款
          之情形為理由，再向內政部提出申請，並經內政部土
          地徵收審議委員會第189 次會議決議（附件18）不予
          撤銷徵收在案，足證，原區段徵收案未有原告所稱，
          涉及興辦事業改變，應依土地徵收條例第49條規定辦
          理撤銷徵收等情形。
      5.原告非藝文展演用地之所有權人，未因原處分而受有損
        害，其訴訟之提起，實無理由
        (1)被告機關97年7月10日府城規字第09702190431號公告
          主旨為「變更南崁新市鎮都市計畫（多功能藝文園區
          ）細部計畫（修訂土地使用分區管制要點部分條文案
          ）」，主要為辦理該細部計畫區內藝文展演用地即公
          共設施用地之土地使用分區管制要點之修訂，其受行
          政處分之相對人，應為細部計畫範圍內之土地所有權
          人，且該行政處分案僅就公共設施用地即藝文展演用
          地之土地使用分區管制要點辦理修訂，以使該公共設
          施用地之興闢，更能明確達成規劃原意，俾積極促進
          公益。因此，即便為該細部計畫區內之私有土地所有
          權人，亦無因該土地使用分區管制要點之修訂而有受
          損害之可能。
        (2)經查上開藝文展演用地經被告93年10月22日以府地區
          字第0930276636號公告徵收（答辯狀附件11），94年
          1月10日完成補償費發放（附件1 ），94年9月14日展
          辦公共工程施工（附件2 ），95年11月30日完成抵價
          地點交（附件3 ）後辦理完竣。其中藝文展演用地於
          95年10月25日完成區段徵收後囑託登記（附件4 ），
          所有權人為桃園縣，管理者為桃園縣政府文化局。故
          原告與前開93年之區段徵收案時，除呂三川、呂明穎
          、呂學政、呂學欽、洪秀如、洪秀芬、洪秋明、洪惠
          瓊、高金吉、呂林招治、陳曾阿妢、游陳秀蘭、蘇廉
          富、蘇意翔等人所有土地（附件5 ），因申請領取抵
          價地而取得區段徵收完成後之部分商業區土地外，餘
          皆領取現金補償。故上開97年7 月10日原處分公告時
          ，原告均非藝文展演用地之土地所有權人，從而，原
          告並未因原處分而受有損害或增加負擔，其訴訟之提
          起，實無理由。
      6.原區段徵收案係為辦理土地整體規劃開發，其辦理過程
        與辦理完成後之公共設施興闢，均依法辦理。
        (1)有關原告陳訴原區段徵收案應以促進民間參與公共建
          設法辦理乙節，應屬原區段徵收處分適法與否之爭執
          ，與97年7 月10日之原處分是否適法無涉，而區段徵
          收處分是否適法，原告於97年6 月23日以內政部為被
          告，向鈞院提起訴訟，並經鈞院實體審理後於98年2
          月25日以97年度訴字第1635號判決（附件6 ）原告之
          訴駁回在案，足證，原區段徵收案係依法辦理，並無
          違誤。
        (2)且查，按土地徵收條例第4 條規定：「有下列各款情
          形之一者，得為區段徵收：一、新設都市地區之全部
          或一部，實施開發建設者。二、舊都市地區為公共安
          全、衛生、交通之需要或促進土地之合理使用實施更
          新者。三、都市土地之農業區、保護區變更為建築用
          地或工業區變更為住宅區、商業區者。四、非都市土
          地實施土地開發建設者。五、農村社區為加強公共建
          設、改善公共衛生之需要或配合農業發展之規劃實施
          更新者。六、其他依法得為區段徵收者。」，區段徵
          收之實施，符合上揭各款規定之情形，即得據以辦理
          。系爭都市計畫區原為「南崁新市鎮都市計畫」區內
          之市鎮中心，該都市計畫自民國64年10月公告發布實
          施，依該計畫書規定市鎮中心應作整體設計方得開發
          ，惟計畫實施後，仍未辦理整體設計規劃開發，以致
          民眾無法申請建照進行開發，是現況內多為未開發土
          地或農業使用，為使該都市計畫區土地能早日開發使
          用，被告於92年及93年辦理該都市計畫區之整體規劃
          設計及擬定細部計畫作業，從而可知，原區段徵收實
          施之原因，係因該都市計畫區自原都市計畫發布實施
          後，尚未能實施開發建設，為利該區土地能早日開發
          ，被告旋辦理該都市計畫主要計畫變更與細部計畫訂
          定等整體規劃設計俾利辦理土地開發，此由「南崁新
          市鎮都市計畫（多功能藝文園區區徵收計
          畫書」之一、徵收土地或土地改良物原因（附件7 ）
          可證。申言之，原區段徵收之原因係為依都市計畫之
          內容辦理土地整體規劃開發，以使土地可供利用，符
          合前開土地徵收條例第4 條第1項第1款規定之情形，
          自應以該法令規定辦理區段徵收。更進一步說，辦理
          徵收或區段徵收應按其徵收原因與情形究其所適用之
          法令規定，從而據以辦理。原區段徵收案辦理之原因
          已如前述，其並非以興建藝文展演中心作為徵收目的
          ，自無原告所稱應依促進民間參與公共建設法規定辦
          理徵收之情形，從而，原告以原區段徵收完成後，其
          後公共設施興闢之方式推論原區段徵收案適法與否，
          顯非有據，且屬邏輯上之誤謬，實非可採。
        (3)又區段徵收為一土地整體開發事業，依土地徵收條例
          施行細則第51條之規定，徵收區內公共設施興闢費用
          可納入開發總費用之項目屬區內必要性之公共設施。
          申言之，區段徵收作業性質乃在依都市計畫或土地使
          用計畫規劃內容辦理土地整理及必要性公共設施施作
          ，至其餘之公共設施則於區段徵收開發完成後由各該
          管理機關於適當時機及依需求程度，循法定程序辦理
          興建，此由國內各區段徵收區內之部份公共設施用地
          ，如文中、文小等用地於區段徵收作業時多未辦理學
          校硬體設施興建，而於人口增加產生需求後，編列預
          算辦理即可得知。原區段徵收案係依都市計畫之整體
          規劃內容辦理前述土地整理及必要公共設施施作等作
          業，而與藝文展演用地上之設施興闢並無所涉，此由
          「南崁新市鎮都市計畫（多功能藝文園區○○○區區
          段徵收計畫書」十八、財務計畫（附件8 ）之區段徵
          收之開發總費用未列入該地上設施之興建費用可證。
          因此，該地上設施於區段徵收完成後，管理機關若按
          相關法令規定取得財源，如採自編預算、爭取中央補
          助或引進民間資金等方式辦理興建，於法亦無任何違
          誤之處。
      7.另針對98年8月11日準備程序期日原告口頭陳述事項補
        充答辯如下：
        (1)有關原告指稱系爭土地原為商業區，遭被告機關變更
          為藝文展演用地乙節，經查系爭藝文展演用地係於92
          年1月16日府城鄉字第09200058462號公告實施「變更
          南崁新市鎮都市計畫（市鎮中心（中心商業區）為藝
          文展演用地及商業區、市鎮中心（文事中心）為商業
          區）主要計畫」案時變更原計畫土地使用分區，惟該
          計畫開發之詳細事業及財務計畫依都市計畫法第22條
          規定，另於細部計畫訂定。至於97年7 月10日府城規
          字第09702190431 號公告實施「變更南崁新市鎮都市
          計畫（多功能藝文園區）細部計畫（修訂土地使用分
          區管制要點部分條文案）」並未變更土地使用分區，
          僅係修訂藝文展演用地作辦公室等設施樓地板面積使
          用比例之管制基準，並增訂分期分區開發規定等土地
          使用分區管制要點部分條文（附件9 ），並未影響原
          告權益。
        (2)有關原告指稱被告機關既以區段徵收方式取得藝文展
          演用地，即不應再以「促進民間參與公共建設法」（
          以下簡稱促參法）辦理，另又再指稱被告機關既用促
          參法辦理公共建設，為何又引用都市計畫法辦理區段
          徵收等陳述，被告機關辯覆如下：
          查被告機關辦理區段徵收目的為開發新社區，並非
            僅以取得藝文展演用地為目標，被告機關於辦理區
            段徵收後依法取得前開藝文展演用地，至於後續公
            共設施之建設方式，當得依促參法規定引進民間參
            與建設，或自行籌措經費辦理建設。
          依促參法第2 條規定：「促進民間參與公共建設，
            依本法之規定。本法未規定者，適用其他有關法律
            之規定。」故促參法未規定禁止事項，被告機關自
            當得引用相關法令規定據以辦理。另依促參法第8
            條規定，民間機構參與公共建設之方式包括7 種方
            式，故促進民間參與公共建設案件應依個案性質，
            爰引適當之規定方式辦理，並非均須如原告指稱由
            民間機構依促參法第13條或第16條規定取得土地。
            另依促參法第12條第1 項規定：「主辦機關與民間
            機構之權利義務，除本法另有規定外，依投資契約
            之約定；契約無約定者，適用民事法相關之規定。
            」故被告機關於系爭土地辦理促進民間參與公共建
            設案件，雙方權利義務應視雙方簽訂之投資契約而
            定，實際上，被告機關雖積極依促參法規定辦理促
            進民間參與公共建設案件，惟迄今為止，被告機關
            尚未於系爭藝文展演用地上與民間機構簽訂任何投
            資契約，故並無原告所稱須依促參法辦理區段徵收
            之理由，亦無此必要。
      8.綜上所述，本案因都市計畫事件提起行政訴訟，被告係
        依法辦理，於法並無不合，原告之訴，顯無理由，為此
        請鈞院駁回原告之訴。
    理  由
一、按「多數有共同利益之人得由其中選定一人至五人為全體起
    訴或被訴。」行政訴訟法第29條第1 項定有明文。本件如附
    表所示95名原告，不服被告機關97年7 月10日府城規字第09
    702190341 號函公告實施「變更南崁新市鎮都市計畫（多功
    能藝文園區）細部計畫（修訂土地使用分區管制要點部分條
    文）案」提起訴願遭決定不受理，循序提起本件行政訴訟。
    經查，如附表所示95名原告，選定原告甲○○、乙○○、丙
    ○○等3 人為被選定人，符合上開選定當事人之規定，自屬
    適法。其餘原告，於選定後脫離本件行政訴訟，合先敘明。
二、按訴願法第18條規定：「自然人、法人、非法人之團體或其
    他受行政處分之相對人及利害關係人得提起訴願。」同法第
    77條第8 款規定：「訴願事件有左列各款情形之一者，應為
    不受理之決定：…八、對於非行政處分或其他依法不屬訴願
    救濟範圍內之事項提起訴願者。」又「訴願係人民對於行政
    官署之違法或不當處分，致損害其權利或利益時，請求救濟
    之方法。若利害關係人並未因官署之處分而受有何種損害，
    即無提起訴願之理由。」原行政法院44年判字第22號著有判
    例。又所謂利害關係乃指『法律上之利害關係』而言，『不
    包括事實上之利害關係』在內，改制前行政法院著有75年判
    字第362 號判例可資參照；而所謂法律上之利害關係係指具
    體法規所保護之權利或利益而言（最高行政法院89年度裁字
    第107 號裁定意旨參照）。
三、本件原告原為被告機關93年3月15日府城鄉字第0930051329
    號公告實施「擬定南崁新市鎮都市計畫（多功能藝文園區）
    細部計畫案」範圍內土地所有權人，93年10月22日經原處分
    機關以府地區字第930276636 號公告區段徵收方式，取得面
    積約為5.16公頃藝文展演用地。嗣被告機關為增加藝文展演
    用地開發彈性、促進民間參與開發，需修訂上開細部計畫「
    土地使用分區管制要點」部分條文內容，乃依據都市計畫第
    27條第1 項第4 款、及促進民間參與公共建設法第14條規定
    ，辦理「變更南崁新市鎮都市計畫（多功能藝文園區）細部
    計畫〈修訂土地使用分區管制要點部分條文〉案」，經被告
    機關以97年4 月14日府城規字第09701101111 號公告公開展
    覽自97年4 月15日起公告公開30日，並於97年4 月30日舉辦
    說明會。嗣被告機關將全案提經桃園縣都市計畫委員會97年
    6 月11日第15屆第15次會議審議決議通過，被告機關乃據以
    97年7 月10日府城規字第09702190341 號公告實施「變更南
    崁新市鎮都市計畫（多功能藝文園區）細部計畫（修訂土地
    使用分區管制要點部分條文〉案」。原告對之不服，以「公
    共設施用地」與「公共建設所需用地」之劃設涉及人民財產
    權之侵害，其劃設、徵收必須分別遵守法律規定。前者「公
    共設施用地」於都市計畫法第4 章嚴格列舉劃設項目，並於
    同法第48條、第58條、第68條規定其徵收條件，無償取得後
    作為公共設施用地實質建設事業；後者「公共建設所需用地
    」則依促進民間參與公共建設法第3 條、第13條、第16條、
    第19條分別規定其定義、徵收條件及徵收程序，有償取得「
    公共建設所需用地」依同法第3 條規定興辦各項公共建設事
    業，並依同法第8 條規定辦理招商。如以無償取得之「公共
    設施用地」轉換作為必須有償取得「公共建設所需用地」涉
    及興辦事業之改變，依土地徵收條例第49條第1 項第4 款及
    同條例第50條第1 項規定，應由被告機關申請內政部撤銷徵
    收，改依促進民間參與公共建設法協議價購或協議補償價差
    。惟原處分機關依區段徵收方式無償取得細部計畫藝文展演
    用地5.16公頃公共設施用地，卻未編列預算補助或支持，致
    使於徵收近4 年後，仍無法實施都市計畫公共設施質質建設
    事業，不得不改變提供作為「公共建設所需用地」。被告機
    關不依土地徵收條例規定先撤銷前之區段徵收，改依促進民
    間參與公共建設法第16條規定協議以一般買賣價格價購，竟
    又曲解促進民間參與公共建設法第15條規定，並引用同法第
    14條、第27條辦理變更細部計畫，並於97年7 月10日公告原
    處分，並將依同法第3 條第1 項第6 款及第42條規定辦理招
    商作業，明顯違法併圖利參與投資之民間企業等由，提起訴
    願，經內政部訴願決定不受理各情，有被告機關93年10月22
    日府地區字第930276636 號公告、內政部93年10月21日內授
    中辦地字第0930726312號函、桃園縣都市計畫委員會第15屆
    第15次會議紀錄、被告機關97年4 月14日府城規字第097011
    01111 號公告、97年7 月10日府城規字第09702190341 號函
    、變更南崁新市鎮都市計畫（多功能藝文園區）細部計畫（
    修訂土地使用分區管制要點部分條文〉書、變更南崁新市鎮
    都市計畫主要計畫書、擬定南崁新市鎮都市計畫（多功能藝
    文園區）細部計畫書、內政部訴願決定書等附原處分卷及訴
    願卷內可稽。
四、原告循序起訴意旨略以：被告於系爭都市計畫變更曲解「促
    參法」第15條，自認藝文展演用地是「促參法」規定之「公
    共建設所需用地」。但被告於93年9 月23日擬具區段徵收計
    畫書第9 頁故意虛報「藝文展演用地」是土地徵收條例第44
    條第1 項第3 款規定之「公共設施用地」，報由內政部93年
    10月21日內授中辦地字第0930726312號函核准區段徵收並無
    償取得。而該「公共設施用地」係由原告等共同負擔。是以
    被告各級經辦人員已觸犯刑法第213 條、貪污治罪條例第5
    條第1 項第2 款利用職務上之機會詐取財物罪。被告既已不
    法無償詐取公共設施用地5.16公頃而侵害原告等之財產權益
    ，被告因無預算可供實施公共設施實質建設事業（包括藝文
    展演中心之社會教育機構事業或觀光旅館、餐廳、商場等觀
    光建設事業），原應依土地徵收條例第49條規定，將該無償
    取得之公共設施用地返還原告。但被告卻又曲解「促參法」
    第15條，而以97年5 月21日府地徵字第0970157355號函復原
    告略以：「……藝文展演用地於96年11月完成抵價地點交辦
    理完竣，目前該筆土地權屬為公有，倘依促進民間參與公共
    建設法提供興辦有關之公共設施合於該法第15條之規定……
    」，而以原處分公告變更細部計畫，並將依同法第3 條第1
    項第6 款及第42條規定辦理招商參與公共建設。被告經辦人
    員曲解促參法第15條，係觸犯刑法第213 條公務員登載不實
    罪，再次侵害原告財產權益。被告不依土地徵收條例第49條
    第1 項第1 款、第4 款規定辦理撤銷徵收，改依「促參法」
    第16條規定與原告協議價購，竟又於97年5 月21日函復被告
    稱：藝文展演用地5.16公頃係被告依據細部計畫及土地徵收
    條例相關規定公告辦理區段徵收點交完竣，目前該筆土地權
    屬公有，倘依促進民間參與公共建設法提供興辦有關之公共
    設施合於「促參法」第15條規定。按「促參法」第15條規定
    之「公共建設所需用地」，其定義在同法第13條及第3 條第
    2 項已有界定，如此張冠李戴，承辦人員故意曲解，不但涉
    嫌公務員登載不實圖利商人等刑責，且與憲法第15條規定：
    人民財產權應予保障之意旨有違。依大法官會議釋字第513
    號解釋文後段規定，依土地法辦理徵收未依法公告或不遵守
    法定30日期間者，自不生徵收之效力。被告於系爭變更都市
    計畫細部計畫己自認「藝文展演用地」是「促參法」規定之
    「公共建設所需用地」，原應依同法第19條辦理區段徵收，
    依比例負擔開發總成本方可取得。但被告因無此預算，乃虛
    構新市區建設，引用都市計畫法第58條，報奉內政部93年10
    月21日內授中辦地字第0930726312號函核准區段徵收，隨即
    以93年10月22日府地區字第0930276636號公告區段徵收，但
    卻隱匿無將區段徵收之法律依據公告週知。被告徵收將近5
    年，原告仍不知區段徵收之法律依據為何。依上揭大法官釋
    字第513 號解釋，未依法公告區段徵收之法律依據，自不生
    徵收之效力。亦即內政部核准區段徵收及核准無償取得「藝
    文展演用地」均不生效力。被告不能據以變更都市計畫細部
    計畫（原處分），提供該藝文展演用地依促參法」第3 條、
    第42條規定辦理招商。爰請求判決如聲明所示云云。
五、本件兩造之爭點為原告就系爭97年7月10日府城規字第09702
    190341號公告實施「變更南崁新市鎮都市計畫（多功能藝文
    園區）細部計畫（修訂土地使用分區管制要點部分條文）案
    」，提起本件行政訴訟，有無法律上之利害關係？有無理由
    ？經查：
（一）被告機關97年7月10日府城規字第09702190431號公告主旨
      為「變更南崁新市鎮都市計畫（多功能藝文園區）細部計
      畫（修訂土地使用分區管制要點部分條文案）」，主要為
      辦理該細部計畫區內藝文展演用地即公共設施用地之土地
      使用分區管制要點之修訂，其受行政處分之相對人，應為
      細部計畫範圍內之土地所有權人。查上開藝文展演用地經
      被告93年10月22日以府地區字第0930276636號公告徵收，
      94年1月10日完成補償費發放，94年9月14日展辦公共工程
      施工，95年11月30日完成抵價地點交後辦理完竣。其中藝
      文展演用地於95年10月25日完成區段徵收後囑託登記，所
      有權人為桃園縣，管理者為桃園縣政府文化局等情，有被
      告機關93年10月22日以府地區字第0930276636號公告（參
      被告機關答辯卷附件11），桃園縣政府94年1月10日府地
      區字第0940007624號函（附本院卷第243頁--被告附件1）
      ，桃園縣政府94年9月19日府工採字第0940259563號函及
      決標公告（附本院卷第244、245頁--被告附件2）、桃園
      縣政府95年11月22日府地區字第0950351838號函（附本院
      卷第246 頁--被告附件3 ）、土地登記謄本資料（附本院
      卷第247 頁--被告附件4 ）等附卷可稽。故原告與前開93
      年之區段徵收案時，除呂三川、呂明穎、呂學政、呂學欽
      、洪秀如、洪秀芬、洪秋明、洪惠瓊、高金吉、呂林招治
      、陳曾阿妢、游陳秀蘭、蘇廉富、蘇意翔等人所有土地（
      附本院卷第248 頁--被告附件5 ）因申請領取抵價地而取
      得區段徵收完成後之部分商業區土地外，餘皆領取現金補
      償。故上開97年7 月10日原處分公告時，原告均非藝文展
      演用地之土地所有權人，從而，原告並未因原處分而受有
      損害或增加負擔，核非法律上之利害關係人，其據以提起
      本件行政訴訟，核非有據。
（二）復按「行政處分未經撤銷、廢止，或未因其他事由而失效
      者，其效力繼續存在。」為行政程序法第110第3項所明定
      。是行政處分於生效後，即產生規制作用，形成一定之法
      律關係，或創設權利或課予義務，且其效力並非以行政處
      分確定為前提。一般而言，行政處分具有存續力、構成要
      件效力、確認效力及執行力。而其存續力可分為形式之存
      續力及實質之存續力，前者係指人民不能再以通常之救濟
      方法(訴願及行政訴訟)予以變更或撤銷者，即不可爭性或
      不可撤銷性，其產生之原因，不外為人民未於法律救濟期
      間內提起救濟，或因放棄行政救濟，或因行政爭訟程序終
      結而告確定；後者係指行政處分之內容，對於處分相對人
      、利害關係人及原處分機關所產生之實質拘束力，通常於
      行政處分對外宣示時即發生。查上開藝文展演用地經被告
      93年10月22日以府地區字第0930276636號公告徵收，94年
      1 月10日完成補償費發放，94年9 月14日展辦公共工程施
      工，95年11月30日完成抵價地點交後辦理完竣，其中藝文
      展演用地於95年10月25日完成區段徵收後囑託登記，已如
      前述。原告雖主張對該區段徵收處分已另案提起行政訴訟
      ，雖經本院於98年2 月25日以97年度訴字第1635號判決駁
      回，已向最高行政法院提起上訴云云；但依上揭行政程序
      法第110 第3 項規定，行政處分未經撤銷、廢止，或未因
      其他事由而失效者，其效力繼續存在，該區段徵收處分既
      未經撤銷、廢止，或未因其他事由而失效，其效力仍屬繼
      續存在。原告於本件訴訟中，所主張上揭爭執理由，均屬
      對該區段徵收處分之不服事由，與本案原處分即被告機關
      97年7 月10日府城規字第09702190431 號公告主旨「變更
      南崁新市鎮都市計畫（多功能藝文園區）細部計畫（修訂
      土地使用分區管制要點部分條文案）」，主要為辦理該細
      部計畫區內藝文展演用地即公共設施用地之土地使用分區
      管制要點之修訂，並無直接關涉，其提起本件訴訟，亦無
      理由。
（三）況原告雖主張藝文展演用地非屬公共設施用地乙節；按都
      市計畫法第43條規定：「公共設施用地，應就人口、土地
      使用、交通等現狀及未來發展趨勢，決定其項目、位置與
      面積，以增進市民活動之便利，及確保良好之都市生活環
      境。」（參被告附件8 ）；又內政部都市計畫委員會民國
      91年7 月9 日第537 次會議審議「擬定南崁地區都市計畫
      （多功能藝文園區）細部計畫暨配合修訂主要計畫案」決
      議：「……變更為機關用地部分係供靜態藝術文化展示、
      動態展演、會議、其他藝文活動等使用，故將機關用地修
      正為藝文展演用地，以符實際。」（參被告附件9 ）；該
      「藝文展演用地」係為提供市民參與藝文活動之公共空間
      ，及提升都市生活環境品質所劃設，其屬於公共設施用地
      並無疑義。原告主張之情，亦非可採。又被告機關為促進
      都市整體發展，增進土地利用，帶動地區發展，於92年1
      月16日及93年3 月15日分別辦理南崁新市鎮都市計畫（多
      功能藝文園區）主要計畫變更及擬定細部計畫，並按該都
      市計畫內容及土地徵收條例第4 條及其相關規定，報請內
      政部核准徵收土地及一併徵收其土地改良物，內政部於93
      年10月21日內授中辦地字第0930726312號函（參被告附件
      10）核准辦理區段徵收，被告機關並於93年10月22日以府
      地區字第0930276636號公告（參被告附件11）區段徵收，
      後亦依土地徵收條例相關規定及區段徵收計畫書內容，先
      後完成補償費發放、公共工程規劃施工、抵價地分配結果
      公告、並於95年11月29日、30日完成抵價地分配點交後（
      參被告附件12）辦理完竣，有關之區段徵收應辦理事項，
      均已按區段徵收計畫書內容辦理完成。再者，原區段徵收
      案係依據該地區細部計畫書規範之開發方式，區段徵收於
      報請內政部核定之前，主要計畫及細部計畫業已依法完成
      核定並公告實施，原區段徵收案係辦理該地區之整體開發
      ，非僅以興辦單一事業為唯一目的，此由原區段徵收計畫
      書第5 頁，十一、都市計劃或興辦事業計畫概略內容可證
      （參被告附件13）。又依土地徵收條例第4 條第3 項及第
      4 項之規定可知，辦理區段徵收之土地，若屬都市計畫，
      則依都市計畫規劃內容辦理即可，無需再依土地徵收條例
      第10條第1 項規定擬具興辦事業計劃報核。故原告主張「
      無依土地徵收條例第48條準用同條例第10條第1 項…要求
      被告於區段徵收前，擬具興辦事業計劃報教育部之許可…
      」等情，亦非可採。
（四）原區段徵收案係為辦理都市地區整體開發，並非以興辦單
      一事業為開發目的，另原區段徵收地區92年及93年公布實
      施之主要計畫及細部計畫均明載，多功能藝文中心設施得
      以獎勵民間參與公共建設方式興闢或由桃園縣政府逐年編
      列預算或爭取上級補助開闢（參被告附件15），是有關多
      功能藝文中心之興建，倘以獎勵民間參與方式並依相關規
      定辦理設施之興闢，於法亦無不合。又區段徵收為一土地
      整體開發事業，依土地徵收條例施行細則第51條之規定，
      徵收區內公共設施興闢費用可納入開發總費用之項目屬區
      內必要性之公共設施。申言之，區段徵收作業性質乃在依
      都市計畫或土地使用計畫規劃內容辦理土地整理及必要性
      公共設施施作，至其餘之公共設施則於區段徵收開發完成
      後由各該管理機關於適當時機及依需求程度，循法定程序
      辦理興建，此由國內各區段徵收區內之部份公共設施用地
      ，如文中、文小等用地於區段徵收作業時多未辦理學校硬
      體設施興建，而於人口增加產生需求後，編列預算辦理即
      可得知。原區段徵收案係依都市計畫之整體規劃內容辦理
      前述土地整理及必要公共設施施作等作業，而與藝文展演
      用地上之設施興闢並無所涉，此由「南崁新市鎮都市計畫
      （多功能藝文園區區徵收計畫書」十八、財務
      計畫（參被告附件8）之區段徵收之開發總費用未列入該
      地上設施之興建費用可證。因此，該地上設施於區段徵收
      完成後，管理機關若按相關法令規定取得財源，如採自編
      預算、爭取中央補助或引進民間資金等方式辦理興建，尚
      無不合。又系爭藝文展演用地係於92年1 月16日府城鄉字
      第09200058462 號公告實施「變更南崁新市鎮都市計畫（
      市鎮中心（中心商業區）為藝文展演用地及商業區、市鎮
      中心（文事中心）為商業區）主要計畫」案時變更原計畫
      土地使用分區，惟該計畫開發之詳細事業及財務計畫依都
      市計畫法第22條規定，另於細部計畫訂定。又被告機關依
      據都市計畫法第27條第1 項第4 款都市計畫經發布實施後
      ，為配合中央、直轄市或縣（市）興建之重大設施時，當
      地直轄市或縣（市）（局）政府或鄉鎮市公所，應視實際
      情況迅行變更之規定，以97年7 月10日府城規字第097021
      90431 號公告實施「變更南崁新市鎮都市計畫（多功能藝
      文園區）細部計畫（修訂土地使用分區管制要點部分條文
      案）」，核屬有據。
（五）末查依促參法第2 條規定：「促進民間參與公共建設，依
      本法之規定。本法未規定者，適用其他有關法律之規定。
      」故促參法未規定禁止事項，被告機關自得引用相關法令
      規定據以辦理。另依促參法第8 條規定，民間機構參與公
      共建設之方式包括7 種方式，故促進民間參與公共建設案
      件應依個案性質，爰引適當之規定方式辦理，並非均須如
      原告指稱由民間機構依促參法第13條或第16條規定取得土
      地。另依促參法第12條第1 項規定：「主辦機關與民間機
      構之權利義務，除本法另有規定外，依投資契約之約定；
      契約無約定者，適用民事法相關之規定。」故被告機關於
      系爭土地辦理促進民間參與公共建設案件，雙方權利義務
      應視雙方簽訂之投資契約而定，況實際上，被告機關雖積
      極依促參法規定辦理促進民間參與公共建設案件，惟迄今
      為止，被告機關陳明尚未於系爭藝文展演用地上與民間機
      構簽訂任何投資契約，故並無原告所稱須依促參法辦理區
      段徵收之理由與必要。又被告機關辦理區段徵收目的為開
      發新社區，並非僅以取得藝文展演用地為目標，被告機關
      於辦理區段徵收後依法取得前開藝文展演用地，至於後續
      公共設施之建設方式，自得依促參法規定引進民間參與建
      設，或自行籌措經費辦理建設。原告主張之情，均非可採
      。
六、綜上論述，原告就系爭被告機關97年7月10日府城規字第097
    02190341號公告實施「變更南崁新市鎮都市計畫（多功能藝
    文園區）細部計畫（修訂土地使用分區管制要點部分條文）
    案」，提起本件行政訴訟，並非法律上利害關係人，起訴論
    旨，亦非可採，訴願決定為不受理決定，亦無不合，原告徒
    執前詞，訴請撤銷，為無理由，應予駁回。
七、本件事證已臻明確，兩造其餘主張及證據，核與本判決所得
    心證及結果不生影響，毋庸逐一論述。又原告聲請命訴願機
    關內政部參加訴訟，本院認尚無此必要，附此敘明。
八、據上論結，本件原告之訴為無理由，爰依行政訴訟法第98條
    第1項前段，判決如主文。
中    華    民    國    98    年    10    月    1    日
              台北高等行政法院第六庭
                      審 判 長法  官   闕銘富
                              法  官   帥嘉寶
                              法  官   許瑞助
上為正本係照原本作成。
如不服本判決，應於送達後20日內，向本院提出上訴狀並表明上
訴理由，如於本判決宣示後送達前提起上訴者，應於判決送達後
20日內補提上訴理由書（須按他造人數附繕本）。
中    華    民    國    98    年    10    月    1    日
                              書記官   吳芳靜


司法院資訊處製作；財團法人民間司法改革基金會備份。
